臺灣臺北地方法院民事裁定　　　　　　100年度事聲字第104號
異　議　人
即　債權人　邱馨誼
　　　　　　曾美珠
上列異議人因債權人盛隆機械工程股份有限公司與債務人得盛營
造股份有限公司間損害賠償強制執行事件，異議人對於中華民國
100年3月16日本院民事執行處司法事務官所為88年度執字第9520
號裁定提出異議，本院裁定如下：
    主  文
異議駁回。
    理  由
一、異議意旨略以：債權人華南商業銀行並未主張變更鈞院93年
    12月5日函文主旨：「本件業因債權轉移無從辦理扣押分配
    款」，此觀臺灣高等法院95年度上字第36號民事判決主文自
    明，鈞院卻於100年1月20日擅自變更前揭函文主旨為：「已
    就曾美珠、邱馨誼可受分配之款項予以扣押」，與法無據。
    又上開民事判決主文記載：「不准被上訴人曾美珠之應受分
    配款新台幣214萬6,668元及執行費新台幣56萬元由被上訴人
    周彩虹以債權受讓人身份領取；不准被上訴人邱馨誼之應受
    分配款新台幣210萬8,525元及執行費新台幣48萬元由被上訴
    人蔣美輝以債權受讓人身份領取。」云云，是異議人於第2
    次分配表所得領取之款項應不在受限之列；遑論執行命令之
    效力僅及於第三人收受時帳戶內現存之存款，不及於將來之
    存款，故鈞院93年11月17日執行命令扣押效力不及於第2次
    分配表之分配款，爰為此聲明異議等語。
二、按第三人不承認債務人之債權或其他財產權之存在，或於數
    額有爭議時，應於接受法院命令後10日內，提出書狀，向執
    行法院聲明異議。債權人對於前條第三人之聲明，認為不實
    時，得向管轄法院提起訴訟，並通知債務人，85年10月9日
    修正公布前強制執行法第119條第1項、第120條定有明文。
    嗣強制執行法第120條第2、3項於85年10月9日修正為：「債
    權人對於第三人之聲明異議認為不實時，得於收受前項通知
    後10日內向管轄法院提起訴訟，並應向執行法院為起訴之證
    明及將訴訟告知債務人」、「債權人未於前項規定期間內為
    起訴之證明者，執行法院得依第三人之聲請，撤銷所發執行
    命令」。其立法理由謂：「債權人認為第三人聲明不實時，
    本條僅規定得向管轄法院起訴，而未規定其起訴及應向執行
    法院為起訴證明之期限，以及未於期限內為起訴證明之失權
    效果，致實務上常有債權人受通知後，既不對第三人起訴，
    亦不聲請撤銷執行命令，任令執行程序懸宕，有損第三人權
    益，爰於原規定增列債權人起訴及為起訴證明期限之規定，
    並移列第2項。增訂3項之規定，以保護第三人之利益。」。
    準此，第三人已向執行法院聲明異議，債權人縱未向管轄法
    院提起訴訟，亦僅生執行法院不得依同法第119條第2項規定
    ，逕向該第三人為強制執行而已，故第三人於修法前，或在
    修法後未依現行強制執行法第120條第3項之規定撤銷該扣押
    命令前，該扣押命令不生失權效果，仍有拘束力，倘第三人
    逕向債務人為清償，仍有強制執行法第51條之適用，對債權
    人不生效力（最高法院95年度台上字第1761號判決意旨參照
    ）。又執行法院發現有當事人或利害關係人得聲明異議之事
    由，得於強制執行程序終結前依職權更正原處分或撤銷執行
    程序（最高法院95年度台抗字第788號裁定意旨參照）。
三、經查：債權人華南商業銀行持執行名義，聲請就異議人於本
    院88年度執戊字第9520號分配表可領取之分配款為強制執行
    ，執行法院於93年11月17日核發93年度執戊字第41371號執
    行命令，記載：「請就債務人邱馨誼、曾美珠在貴股88年度
    執字第9520號執行事件之案款，在新台幣9,866萬6,797元及
    其利息暨執行費新台幣2,248元範圍內予以扣押，另候處理
    。」，惟異議人已於93年11月15日、11月17日分別具狀陳報
    將債權讓與第三人周彩虹、蔣美輝，是本院88年度執戊字第
    9520號執行案件乃於93年12月5日以「債權轉移無從辦理扣
    押分配款」轉知債權人在案。嗣債權人檢附民事起訴狀陳明
    已對異議人及第三人周彩虹、蔣美輝提起民事訴訟，經臺灣
    高等法院95年度上字第36號認定異議人與第三人周彩虹、蔣
    美輝間所為之債權讓與均係通謀虛偽意思表示，判決「不准
    被上訴人曾美珠之應受分配款新台幣214萬6,668元及執行費
    新台幣56萬元由被上訴人周彩虹以債權受讓人身份領取；不
    准被上訴人邱馨誼之應受分配款新台幣210萬8, 525元及執
    行費新台幣48萬元由被上訴人蔣美輝以債權受讓人身份領取
    。」，嗣經最高法院以96年度台上字第751號裁定駁回上訴
    勝訴確定，業經本院調取88年度執戊字第9520號及93年度執
    戊字第41371號執行卷宗核閱屬實。是實體判決結果既足生
    私權變動效果，揆諸前揭說明，本院88年度執戊字第8520號
    執行案件非不得依據上開判決主文及理由記載，依職權更正
    93 年12月5日函文主旨為「已就曾美珠、邱馨誼可受分配之
    款項予以扣押」。至異議人主張執行命令效力不及第2次分
    配款云云，查本院88年度執戊字第9520號前經執行債務人得
    盛營造股份有限公司對第三人交通部公路局重大橋樑工程處
    工程款，執行所得金額共計新台幣（下同）7,693萬7,724元
    ，經執行法院於93年10月24日製作分配表，並於同日以函檢
    附分配表通知各債權人及債務人於93年11月30日實施分配。
    嗣因部分當事人未合法送達，更改分配期日為94年1月27日
    。復因誤列債權人鄭中平之債權，另於96年8月6日更正前揭
    分配表，並於同日以函檢附分配表通知各債權人及債務人於
    96年8月23日實施分配。承前所述，96年8月6日製作之分配
    表乃係更正93年10月24日製作之分配表，具同一性，當為執
    行命令扣押效力所及，異議人誤為不同之分配程序，實有誤
    解。準此，執行法院司法事務官據此駁回異議人之聲明異議
    ，並無違誤。異議意旨指摘原裁定不當，求予廢棄，為無理
    由，應予駁回。
四、據上論結：本件異議為無理由，依強制執行法第30條之1、
    民事訴訟法第240條之4第3項後段，裁定如主文。
中    華    民    國   100    年    5     月    13    日
                  民事第一庭    法  官  莊訓城
以上正本係照原本作成
如不服本裁定應於送達後10日內向本院提出抗告狀，並繳納抗告
費新臺幣1,000元
中    華    民    國   100    年    5     月    13    日
                                書記官  陳俐妙